【裁判字號】    98,訴,3530
【裁判日期】    981130
【裁判案由】    毒品危害防制條例
【裁判全文】
臺灣臺中地方法院刑事判決              98年度訴字第3530號
公  訴  人  臺灣臺中地方法院檢察署檢察官
被      告  乙○○
上列被告因違反毒品危害防制條例案件，經檢察官提起公訴（98
年度毒偵字第2874號），被告於準備程序中為有罪陳述，經本院
合議庭裁定由受命法官依簡式審判程序獨任審理，判決如下：
    主    文
乙○○施用第一級毒品，累犯，處有期徒刑壹年，扣案之海洛因
壹包（驗餘淨重零點壹零柒公克）沒收銷燬之；又施用第二級毒
品，累犯，處有期徒刑捌月，扣案之吸食器壹組、殘渣袋壹只均
沒收。應執行有期徒刑壹年陸月，扣案之海洛因壹包（驗餘淨重
零點壹零柒公克）沒收銷燬之，扣案之吸食器壹組、殘渣袋壹只
均沒收。
    犯罪事實
一、乙○○前於民國88年間因施用毒品案件，經本院裁定送觀察
    、勒戒後，因認無繼續施用毒品之傾向，於88年2 月26日釋
    放（指揮書執畢日期為88年3 月6 日），並經臺灣臺中地方
    法院檢察署檢察官於88年2 月25日以88年度偵緝字第249 號
    為不起訴處分確定；又於5 年內之89年間，復因施用毒品案
    件，經本院以89年度毒聲字第3033號裁定送觀察、勒戒後，
    認無繼續施用毒品之傾向，於89年6 月16日釋放（指揮書執
    畢日期為89年6 月30日），並經臺灣臺中地方法院檢察署檢
    察官於89年6 月21日以89年度毒偵字第3250號為不起訴處分
    確定；再於5 年內之93年間，復因施用毒品、贓物等案件，
    經本院以94年度訴字第2065號判決分別判處有期徒刑9 、5
    月，並定應執行為有期徒刑1 年確定；另於94、95年間因竊
    盜、施用毒品等案件，經本院以94年度中簡字第3090號、95
    年度訴字第1704號判決分別判處有期徒刑6 月、11月確定，
    嗣經減刑各減為有期徒刑3 月、5 月又15日，並定應執行刑
    為有期徒刑8 月確定；再於95年間因竊盜案件，經臺灣高等
    法院臺中分院以95年度上易字第1376號判決判處有期徒刑1
    年確定，嗣經減刑減為有期徒刑6 月確定，上開3 刑合併執
    行，於97年3 月3 日縮刑期滿執行完畢。
二、詎乙○○仍不知悔改，明知海洛因及甲基安非他命分別係屬
    毒品危害防制條例第2 條第2 項第1 款及第2 款所定之第一
    級、第二級毒品，不得持有、施用，竟於前開觀察勒戒執行
    完畢後，5 年內之93年間再犯施用毒品之罪，經本院以上開
    判決判處有罪確定後，復分別基於施用海洛因及甲基安非他
    命之犯意，於98年7 月18日上午10時許，在臺中縣大里市○
    ○路542 巷8 號住處內，以將海洛因摻入注射針筒內注射身
    體之方式施用海洛因1 次；另於98年7 月19日下午6 時許，
    在上開住處內，以將甲基安非他命放置於吸食器內點火燒烤
    吸食煙氣之方式，施用甲基安非他命1 次。嗣於98年7 月21
    日下午6 時30分許，經警持本院核發之搜索票至上開住處內
    搜索而查獲，並扣得海洛因1 包（驗餘淨重0.107 公克）及
    其所有供施用甲基安非他命所用之吸食器1組、殘渣袋1只，
    再經警徵得其同意採集尿液送驗，結果呈嗎啡及甲基安非他
    命陽性反應，而查悉上情。
三、案經臺中市警察局第一分局報請臺灣臺中地方法院檢察署檢
    察官偵查起訴。
    理    由
一、本件被告乙○○所犯係死刑、無期徒刑、最輕本刑為3 年以
    上有期徒刑以外之罪，其於準備程序中就被訴事實為有罪之
    陳述，經受命法官告知簡式審判程序之旨，並聽取公訴人及
    被告之意見後，本院合議庭認為適宜由受命法官獨任進行簡
    式審判程序，依刑事訴訟法第273 條之1 第1 項規定，裁定
    由受命法官獨任進行審判程序，合先敘明。
二、上開犯罪事實，業據被告乙○○於偵查中及本院準備、審理
    時坦承不諱，且被告為警查獲後所採集之尿液經送請中山醫
    學大學附設醫院檢驗科藥物檢測中心檢驗結果，呈嗎啡及甲
    基安非他命陽性反應，有該中心98年8 月6 日尿液檢驗報告
    及臺中市警察局第一分局真實姓名對照表各1 紙附卷可稽（
    見警卷第19頁、偵查卷第26頁），復有本院搜索票、搜索扣
    押筆錄、扣押物品目錄表各1 份及查獲照片11張在卷可稽（
    見警卷第11至15頁、第23至27頁），並有疑似海洛因之白色
    粉末1 包及吸食器1 組、殘渣袋1 只扣案可佐，而扣案疑似
    海洛因之白色粉末1 包，經送行政院衛生署草屯療養院鑑驗
    結果，確檢出第一級毒品海洛因成分（驗餘淨重0.107 公克
    ），有該院98年8 月3 日草療鑑字第0980700253 號鑑定書1
    紙在卷可稽（見偵查卷第21頁）。是被告之自白核與事實相
    符，應堪採信。本案事證明確，被告施用第一級毒品海洛因
    、第二級毒品甲基安非他命各1 次之犯行，洵堪認定。
三、按施用第一、二級毒品為犯罪行為，毒品危害防制條例第10
    條定有處罰明文。故施用第一、二級毒品者，依前揭規定本
    應科以刑罰。惟基於刑事政策，對合於一定條件之施用者，
    則依同條例第20條、第23條之規定，施以觀察、勒戒及強制
    戒治之保安處分。又毒品危害防制條例於92年7 月9 日修正
    公布，自93年1 月9 日施行，其中第20條、第23條將施用毒
    品之刑事處遇程序，區分為「初犯」及「5 年內再犯」、「
    5 年後再犯」。依其立法理由之說明：「初犯」，經觀察、
    勒戒或強制戒治後，應為不起訴處分或不付審理之裁定；經
    觀察、勒戒或強制戒治執行完畢釋放後，「5 年內再犯」者
    ，因其再犯率甚高，原實施之觀察、勒戒及強制戒治既已無
    法收其實效，爰依法追訴或裁定交付審理。至於經觀察、勒
    戒或強制戒治執行完畢釋放後，「5 年後再犯」者，前所實
    施之觀察、勒戒或強制戒治已足以遮斷其施用毒品之毒癮，
    為期自新及協助其斷除毒癮，仍適用「初犯」規定，先經觀
    察、勒戒或強制戒治之程序。從而依修正後之規定，僅限於
    「初犯」及「5 年後再犯」二種情形，始應先經觀察、勒戒
    或強制戒治程序。倘被告於5 年內已再犯，經依法追訴處罰
    ，縱其第3 次（或第3 次以上）再度施用毒品之時間，在初
    犯經觀察、勒戒或強制戒治執行完畢釋放5 年以後，已不合
    於「5 年後再犯」之規定，且因已於「5 年內再犯」，顯見
    其再犯率甚高，原實施觀察、勒戒或強制戒治，已無法收其
    實效，即應依該條例第10條處罰（最高法院97年9 月9 日97
    年度第5 次刑事庭會議決議參照）。經查：本件被告前於88
    年間因施用毒品案件，經本院裁定送觀察、勒戒後，因認無
    繼續施用毒品之傾向，於88年2 月26日釋放（指揮書執畢日
    期為88年3 月6 日），並經臺灣臺中地方法院檢察署檢察官
    於88年2 月25日以88年度偵緝字第249 號為不起訴處分確定
    ；又於5 年內之89年間，復因施用毒品案件，經本院以89年
    度毒聲字第3033號裁定送觀察、勒戒後，認無繼續施用毒品
    之傾向，於89年6 月16日釋放（指揮書執畢日期為89年6 月
    30日），並經臺灣臺中地方法院檢察署檢察官於89年6 月21
    日以89年度毒偵字第3250號為不起訴處分確定；再於5 年內
    之93年間，復因施用毒品案件，經本院以94年度訴字第2065
    號判決判處有期徒刑9 月確定等情，有臺灣臺中地方法院檢
    察署刑案資料查註紀錄表、全國施用毒品案件紀錄表及臺灣
    高等法院被告前案紀錄表各1 份在卷可憑，是依上開說明，
    被告於前述觀察勒戒執行完畢釋放後5 年內，再犯施用毒品
    罪，經法院判決有罪確定後，復犯本件施用毒品之犯行，本
    件犯行距前揭觀察勒戒執行完畢釋放後雖逾5 年，惟核與毒
    品危害防制條例第20條第3 項所定「5 年後再犯」之立法意
    旨不符，揆諸上開說明，仍應予追訴、處罰。
四、核被告乙○○所為，係犯毒品危害防制條例第10條第1 項之
    施用第一級毒品海洛因罪及同條第2 項之施用第二級毒品甲
    基安非他命罪。其持有第一級毒品海洛因及第二級毒品甲基
    安非他命之低度行為，分別為施用第一級毒品海洛因及第二
    級毒品甲基安非他命之高度行為所吸收，不另論罪。又被告
    所犯施用第一級毒品海洛因及第二級毒品甲基安非他命之犯
    行，犯意各別，罪名有異，構成要件不同，應予分論併罰。
    再被告於93年間，因施用毒品、贓物等案件，經本院以94年
    度訴字第2065號判決分別判處有期徒刑9 、5 月，並定應執
    行為有期徒刑1 年確定；另於94、95年間因竊盜、施用毒品
    等案件，經本院以94年度中簡字第3090號、95年度訴字第17
    04號判決分別判處有期徒刑6 月、11月確定，嗣經減刑各減
    為有期徒刑3 月、5 月又15日，並定應執行刑為有期徒刑8
    月確定；復於95年間因竊盜案件，經臺灣高等法院臺中分院
    以95年度上易字第1376號判決判處有期徒刑1 年確定，嗣經
    減刑減為有期徒刑6 月確定，上開3 刑合併執行，於97年3
    月3 日縮刑期滿執行完畢乙節，有上開被告前案紀錄表1 份
    在卷可憑，其於徒刑執行完畢後，5 年內故意再犯本件有期
    徒刑以上之上開2 罪，均為累犯，皆應依刑法第47條第1 項
    之規定，加重其刑。爰審酌被告經觀察、勒戒程序，再經法
    院判處罪刑並執行完畢後，仍未能徹底戒絕毒品，再犯本件
    施用第一、二級毒品犯行，足見其戒絕毒癮之意志不堅，未
    能體悟施用毒品對自己、家人造成之傷害及社會之負擔，惟
    念其犯後尚知坦承犯行，態度良好，及施用毒品乃戕害自身
    健康，尚未直接危害他人，反社會性不高等一切情狀，分別
    量處如主文所示之刑，並定其應執行刑，以資懲儆。扣案之
    海洛因1 包經送鑑驗結果，確檢出第一級毒品海洛因成分，
    業已認明如前，應依毒品危害防制條例第18條第1 項前段之
    規定，沒收銷燬之；又鑑定單位一般係以傾倒之方式，將包
    裝袋內之毒品倒出而與包裝袋分離而稱重，必要時，輔以刮
    杓刮取袋內毒品，然無論依何種方式分離，包裝袋內均有極
    微量之毒品殘留，業經法務部調查局以93年3 月19日調科壹
    字第09300113060 號函釋在案，並為本院職務上已知之事實
    ，足認本件用以包覆扣案海洛因包裝袋，其內含有極微量之
    毒品殘留而無法析離，應整體視為扣案之第一級毒品海洛因
    ，不問屬於犯人與否，俱依前開規定併予沒收銷燬之；至於
    鑑驗耗用之毒品既已滅失，自無庸宣告沒收銷燬，併此敘明
    。另扣案之吸食器1 組及殘渣袋1 只均係被告所有，且係供
    被告施用甲基安非他命所用之物，業據被告於偵查中及本院
    審理時供承明確，爰依刑法第38條第1 項第2 款之規定，併
    予宣告沒收。
據上論斷，應依刑事訴訟法第273 條之1 第1 項、第299 條第1
項前段，毒品危害防制條例第10條第1 項、第2 項、第18條第1
項前段，刑法第11條、第47條第1 項、第38條第1 項第2 款、第
51條第5 款，判決如主文。
本案經檢察官甲○○到庭執行職務。
中    華    民    國    98    年    11    月    30    日
                  刑事第十七庭  法  官  陳玉聰
以上正本證明與原本無異。
如不服本判決，應於收受送達後10日內向本院提出上訴書狀（應
敘述具體理由並附繕本）。
上訴書狀如未敘述理由，應於上訴期間屆滿後20日內補提理由書
於本院。
                                書記官  王崑煜
中    華    民    國    98    年    11    月    30    日
附錄本判決論罪科刑之法條：
毒品危害防制條例第10條
施用第一級毒品者，處6月以上5年以下有期徒刑。
施用第二級毒品者，處3年以下有期徒刑。


司法院資訊處製作；財團法人民間司法改革基金會備份。
